臺灣臺南地方法院刑事判決　　　　　　100年度交易字第72號
公　訴　人　臺灣臺南地方法院檢察署檢察官
被　　　告　黃進發
上列被告因過失傷害案件，經檢察官提起公訴（99年度調偵字第
1727號），本院判決如下：
    主  文
黃進發因過失傷害人，處有期徒刑貳月，如易科罰金，以新臺幣
壹仟元折算壹日。
    事  實
一、黃進發於民國99年8月12日凌晨0時許，駕駛車牌號碼0736-D
    K號自用小客車，沿臺南市○里區○○里鄉道47線公路由南往
    北方向行駛，行經佳里區子龍里子良廟167號前時，本應注
    意汽車在未劃設慢車道之雙向二車道行駛時，駕駛人應在遵
    行車道內行駛，行至劃有分向限制線之路段，不得駛入來車
    之車道內，而依當時天候雨、夜間有照明、柏油路面、濕潤
    、無缺陷、無障礙物等情形，客觀上並無不能注意之情事，
    竟疏未注意，未遵守道路交通標線之指示，於劃有分向限制
    線之路段，駛入來車之車道（即北往南方向之車道），適有
    林豐材駕駛車牌號碼8806-DJ號自用小客車，沿同路段北往
    南方向之車道行駛，亦行經該處，因閃避不及而與黃進發所
    駕駛之上開車輛發生碰撞，致林豐材受有頭部外傷、右眉部
    裂傷、右眼部挫傷、胸部挫傷、右足部挫傷之傷害，黃進發
    則受有腦震盪、唇之開放性傷口、胸壁挫傷、磨損或擦傷多
    處之傷害（林豐材過失傷害部分業經不起訴處分）。黃進發
    肇事後，經臺南市警察局佳里分局警員周世祥據報前往現場
    處理時，於未被有偵查犯罪職權之機關或公務員發覺前，向
    警員周世祥坦承為肇事者而自首接受裁判。
二、案經林豐材訴由臺南市政府警察局佳里分局報告臺灣臺南地
    方法院檢察署檢察官偵查起訴。
    理  由
壹、程序方面
一、本件所引用道路交通事故現場圖、道路交通事故調查報告表
    ﹙一﹚﹙二﹚及初步分析研判表，係承辦員警調查後所為之
    報告文書，核屬被告以外之人於審判外所為書面陳述之性質
    ；另臺灣基督長老教會新樓醫療財團法人（下稱新樓醫院）
    99年8月12日診斷證明書則係該醫院醫師對告訴人受傷就診
    情形所為書面陳述，俱屬傳聞證據。惟被告黃進發於本院言
    詞辯論終結前，對上開書面陳述之證據能力均未曾聲明異議
    ，對於其上所載現場、車輛、駕駛人等狀況與告訴人受傷就
    診情形亦不爭執，本院審酌該等書面陳述分係承辦員警本於
    職責於測繪調查後就所見現場客觀狀況所為之報告，及醫師
    於其執行醫療業務時本於醫療法第76條第1項所定之義務而
    開立，其作成均有所據，且屬公務上或業務上所製作之文書
    ，如有故為虛偽記載，其製作人亦有公文書登載不實或業務
    登載不實之刑責，而具相當之真實性擔保，因認上開書面陳
    述作成之狀況為適當，依刑事訴訟法第159條之5第2項、第1
    項之規定，得為證據。
二、按刑事訴訟法關於「鑑定」之規定，除選任自然人充當鑑定
    人外，另設有囑託機關鑑定制度。依刑事訴訟法第198條、
    第208條之規定，不論鑑定人或鑑定機關、團體，均應由法
    院、審判長、受命法官或檢察官視具體個案之需要而為選任
    、囑託，並依同法第206條之規定，提出言詞或書面報告，
    載明鑑定之經過及其結果，於自然人擔任鑑定人時，尚應依
    同法第202條規定於鑑定前具結，始符合同法第159條第1項
    所定得作為證據之「法律有規定」之例外情形，至於囑託機
    關鑑定之情形，因刑事訴訟法第208條第2項未準用同法第20
    2條之規定，實際為鑑定之人自無須為具結。查卷附臺灣省
    臺南區車輛行車事故鑑定委員會鑑定意見書、臺灣省車輛行
    車事故覆議鑑定委員會函，係偵查中檢察官囑託上開單位所
    為之鑑定，且已詳述鑑定之經過及結果，揆諸前揭說明，得
    僅由鑑定機關出具書面鑑定報告，是上開鑑定報告，屬刑事
    訴訟法第159條第1項所稱「法律有規定者」之例外情形，具
    有證據能力。
三、本案其餘認定有罪事實所引用之供述證據，檢察官及被告均
    未曾就證據能力表示異議（見本院卷第52頁背面），而各該
    證據依刑事訴訟法規定，經核亦無不具證據能力之情事，故
    依第159條之5之規定，均得作為認定被告犯罪事實之依據。
四、另卷附現場及車損照片共54張，均係以電子科技設備運作所
    留存之影像紀錄，核非供述證據，不受傳聞法則之限制，復
    均無違反法定程序取得之情形，依刑事訴訟法第158條之4規
    定之反面解釋，均應有證據能力，合先敘明。
貳、實體方面
一、訊據被告黃進發固坦承有於上揭時、地，駕駛車牌號碼0736
    -DK號自用小客車，與告訴人林豐材所駕駛車牌號碼8806-DJ
    號自用小客車發生碰撞，並致告訴人受有如事實欄所述傷害
    之事實（見本院卷第52頁背面），惟矢口否認有何過失傷害
    之犯行，辯稱：我當時發生車禍時我就失去記憶了，我沒有
    跑道對方的車道，是對方跑入我的車道，我並沒有過失云云
    。經查：
(一)被告確有於上揭時間，駕駛前揭車牌號碼0736-DK號自用小
    客車，沿臺南市○里區○○里鄉道47線公路由南往北方向行
    駛，行經佳里區子龍里子良廟167號前時，與原沿北向南車
    道、由告訴人所駕駛車牌號碼8806-DJ號自用小客車發生碰
    撞等情，為被告所自承，核與證人即告訴人證述情節大致相
    符，並有道路交通事故現場圖、道路交通事故調查報告表(
    一)、(二)、現場及車損照片54張在卷可稽（見警卷第17頁
    至第46頁）。又告訴人於上開車禍發生後，旋即前往新樓醫
    院急診，經醫師診斷後，認其確實受有頭部外傷、右眉部裂
    傷、右眼部挫傷、胸部挫傷、右足部挫傷之傷害等情，亦有
    告訴人提出之新樓醫院診斷證明書1份附卷足佐（見警卷第
    52頁）。足認被告所駕駛原沿南向北車道行駛之自用小客車
    與告訴人所駕駛原沿北向南車道行駛之自小客車確有於上揭
    時、地，發生碰撞，告訴人並因此受有上揭傷害甚明。
(二)被告雖辯稱：發生車禍當時我就失去記憶了，我沒有跑到對
    方的車道，是對方跑入我的車道，我並沒有過失云云。惟查
    ：告訴人於車禍發生當日由嘉義縣之監獄下班後，駕駛車牌
    號碼8806-DJ號自用小客車欲返回住處休息。於上揭時間，
    沿臺南市○里區○○里鄉道47線公路由北往南方向行駛，行
    經佳里區子龍里子良廟167號前時，被告駕駛車牌號碼0736-
    DK號之自用小客車，忽然由南往北方向車道跨越車道逆向行
    駛在告訴人之車道內，告訴人因閃避不及而與被告所駕駛之
    上開車輛發生碰撞等情，迭據告訴人於警詢、偵查及本院審
    理中指訴綦詳（見警卷第12頁正面、臺灣臺南地方法院檢察
    署99年度核交字第4433號第6頁、本院卷第56頁背面）。上
    開二車係車頭發生對撞，亦據被告、告訴人陳稱在卷（見警
    卷第6頁、第7頁背面、第13頁背面），而依道路交通事故現
    場圖顯示，事故地點之佳里區子龍里子良廟167號前之雙向
    車道，其中告訴人所行駛之北往南方向車道寬度約3.3公尺
    ，被告所行駛南往北車道寬度約3.4公尺，兩車發生碰撞後
    ，被告所駕駛之自小客車車頭朝北方停置在南往北之車道，
    告訴人所駕駛之自小客車則車頭朝東北方停置於北往南之車
    道，且在北往南之車道內，有大面積之碎片以及油漬，自南
    向北延伸。另北往南之車道上，留有長約0.7公尺之金屬刮
    地痕一條，該刮地痕係朝向北方延伸，而該金屬刮地痕係告
    訴人車輛所遺留，業據被告陳稱在卷（見警卷第6頁背面）
    ，並有道路交通事故現場圖、現場編號17照片等資料附卷可
    參（見警卷第17頁、第28頁）。以二車發生碰撞後，始會出
    現金屬刮地痕、碎片及油漬痕之常理言之，顯見本件交通事
    故事故之發生，係因被告所駕駛之自小客車由南向北行經該
    路段時，跨越分向限制線進入告訴人所駕車行駛之北向南車
    道，告訴人見狀閃避不及，二車因而在上開金屬刮地痕起點
    附近發生對撞，於碰撞後，在告訴人所行駛之北往南車道內
    ，留下金屬刮地痕，並因車輛受損而留下油漬痕。但因被告
    所駕駛之車牌號碼0736-DK號自用小客車撞擊告訴人所駕駛
    車牌號碼8806-DJ號自用小客車後，車牌號碼0736-DK號自用
    小客車輛並未立即停止前進，繼續將告訴人所駕駛車牌號碼
    8806-DJ號自用小客車由南往北推行，導致告訴人所駕駛之
    車輛車頭本應朝向南方，卻因推行之故，車頭被推往東北方
    向後停車，而被告所駕駛之車輛自行滑行至子良廟168號前
    撞擊該戶前方之電線桿始停止。
(三)被告雖又辯稱，係告訴人駕車逆向行駛，方肇致本件交通事
    故之發生，否則告訴人所駕駛之車輛如何會於碰撞後發生36
    0度（應為180度之誤）轉向，而與被告所駕駛之自用小客車
    最後之車頭方向相同云云，惟告訴人所駕駛之車輛，何以本
    件交通事故發生後，由原應朝向南方之方向，改朝向東北方
    ，其物理力之運作情形，已如前述，再參以告訴人所駕駛車
    輛之車尾最後係因擦撞到子良廟167號民宅前之磚牆始停車
    ，亦有道路交通事故現場圖、現場編號33、34照片等資料附
    卷可參（見警卷第17頁、第36頁），亦足證兩車係在上開刮
    地痕附近發生碰撞，車輛受損後留下碎片及油漬痕，而被告
    所駕駛之車輛復往北推撞告訴人所駕駛車輛數公尺，導致告
    訴人所駕駛車輛車尾擦撞子良廟167號民宅之磚牆停車。其
    後被告所駕駛車輛再自行滑行數十公尺至子良廟168號民宅
    前撞擊電線桿而停止。且自卷附現場照片以及告訴人於本院
    之具結證述可知（見本院卷第56頁背面），被告所駕駛之自
    用小客車車型、重量均較告訴人所駕駛之自用小客車大，且
    衡諸被告所駕駛之自用小客車於發生碰撞後，尚滑行近30公
    尺方因撞及路旁電線桿而停止，以及兩車車頭毀損情況嚴重
    等情，應可認定被告當時車速不低，則以被告駕駛重量較重
    之自用小客車，以高速撞及告訴人所駕駛之自用小客車車頭
    ，自有可能將告訴人所駕駛車輛推撞至如道路交通事故現場
    圖所示告訴人所駕駛車輛最後停放之位置，使告訴人所駕駛
    之自用小客車車頭原應朝向南方，因而轉向東北方向，故被
    告以前詞置辯，並稱未駛入對向車道一節，即與事實有違，
    洵無足採。
(四)按汽車在未劃設慢車道之雙向二車道行駛時，均應在遵行車
    道內行駛；在劃有分向限制線之路段，不得駛入來車之車道
    內，道路交通安全規則第97條第1項第1款、第2款定有明文
    。而本件交通事故發生地點即臺南市佳里區子龍里子良廟16
    7號前係未劃設慢車道之雙向二車道，且於該路段中，劃設
    雙黃線以分隔對向車道，是被告駕駛自用小客車行駛於上開
    路段之車道時，自應在遵行車道內行駛，並應注意不得駛入
    來車之車道內，衡諸當時狀況，天候雨、夜間有照明、柏油
    路面、濕潤、無缺陷、無障礙物，此有前開道路交通事故調
    查報告表及現場照片在卷可參，是客觀上並無不能注意之情
    形。而本件被告所駕駛之自用小客車行經該路段時，確有跨
    越行車分向線駛入對向車道之行為，致告訴人所駕駛之自用
    小客車閃避不及，遭被告撞及，其後被告所駕駛之自用小客
    車並獨自續向北方向滑行一節，業經認定如前。是被告就本
    件交通事故之發生，確有過失一節，洵堪認定。參以本件經
    臺灣省臺南區車輛行車事故鑑定委員會以及臺灣省車輛行車
    事故覆議鑑定委員會鑑定，鑑定結果，皆認為被告雨夜駕駛
    自用小客車，越過分向限制線侵入對向來車道行使不當，為
    肇事原因，告訴人無肇事因素等情，有臺灣省臺南區車輛行
    車事故鑑定委員會99年11月12日南鑑字第0995903892號函檢
    附鑑定意見書以及臺灣省車輛行車事故覆議鑑定委員會100
    年1月11日覆議字第1006200128號函在卷可按（見99年度核
    交字第5149號卷第1至2頁背面、第8頁），亦同本院上開認
    定。是被告辯稱其並無過失一節，要無足採。
(五)至於被告請求調查告訴人所駕駛之車輛並無報廢或繳銷，且
    已經修理一節，因被告駕車違規跨越分向限制線，侵入對向
    車道並撞及告訴人所駕駛之自用小客車，造成告訴人受有如
    事實欄所述之傷害，事證明確，已如上述，被告請求調查查
    告訴人之車輛並無報廢或繳銷，且已經修理等情，核與本案
    被告過失傷害犯行之認定，洵無相關，並無予以調查之必要
    ，附此敘明。
(六)綜上所述，本件事證明確，被告所辯各節，均無足採，被告
    過失傷害之犯行，洵堪認定，應予依法論科。
二、核被告所為，係犯刑法第284條第1項前段之過失傷害罪。被
    告於肇事後，員警據報前往現場處理時，於報案人或勤務中
    心轉來資料並未報明肇事人姓名之情形，被告當場承認為肇
    事人等情，有員警周世祥所制作之道路交通事故肇事人自首
    情形紀錄表1紙附卷可證（見警卷第54頁），是警察接獲報
    案時，顯然不知何人為肇事者，甚為灼然，則被告已合於刑
    法第62條前段之自首要件，依法減輕其刑。
三、本院審酌被告駕駛自用小客車行駛，本應注意道路交通安全
    規則之相關規定，以維護安全，竟疏未注意，未依規定在遵
    行車道行駛，而逕行駛入來車之車道內，因而肇事致告訴人
    受有頭部外傷、右眉部裂傷、右眼部挫傷、胸部挫傷、右足
    部挫傷等傷害，且犯後復否認犯行，又迄今未賠償告訴人所
    受之損害等一切情狀，乃量處如主文所示之刑，並諭知易科
    罰金之折算標準。
據上論斷，應依刑事訴訟法第299條第1項前段，刑法第284條第1
項前段、第62條前段、第41條第1項前段，刑法施行法第1條之1
，判決如主文。
本案經檢察官李宗榮到庭執行職務。
中    華    民    國   100    年    7     月    12    日
                      交通法庭  法  官  陳淑勤
以上正本證明與原本無異。
如不服本判決應於收受本判決後10日內向本院提出上訴書狀，並
應敘述具體理由。如未敘述上訴理由者，應於上訴期間屆滿後20
日內向本院補提理由書狀（均須按他造當事人之人數附繕本）「
切勿逕送上級法院」。
                               書記官  謝竣閎
中    華    民    國   100    年    7     月    13    日
附錄本判決論罪科刑法條全文：
中華民國刑法第284條：
（過失傷害罪）
因過失傷害人者，處6月以下有期徒刑、拘役或5百元以下罰金，
致重傷者，處1年以下有期徒刑、拘役或5百元以下罰金。
從事業務之人，因業務上之過失傷害人者，處1年以下有期徒刑
、拘役或1千元以下罰金，致重傷者，處3年以下有期徒刑、拘役
或2千元以下罰金。
附記事項：告訴人或被害人對於判決如有不服，請具備理由逕向
檢察官聲請檢察官提起上訴，其上訴期間之計算，係以檢察官收
受判決正本日期為準。